臺灣彰化地方法院刑事判決　　　　　　　100年度易字第169號
公　訴　人　臺灣彰化地方法院檢察署檢察官
被　　　告　黃昭發
上列被告因賭博案件，經檢察官提起公訴（100年度偵字第694號
），本院判決如下：
    主  文
黃昭發意圖營利，聚眾賭博，處有期徒刑參月，如易科罰金，以
新臺幣壹仟元折算壹日。
扣案簽注單貳張均沒收。
    事  實
一、黃昭發意圖營利，基於供給賭博場所、聚眾賭博及在公眾得
    出入之場所賭博財物之犯意，自民國100年1月4日起擔任六
    合彩組頭，提供其位在彰化縣員林鎮○○路○段532號住所為
    公眾得出入之賭博場所，經營六合彩賭博，聚集姓名、年籍
    均不詳之不特定多數成年人，在該場所簽賭下注，分為港號
    「二星」、「三星」等賭法，由不特定賭客自01至49共49個
    號碼中，任意簽選號碼，賭客每簽注「二星」、「三星」1
    組之賭金為新臺幣（下同）40元（起訴書載為85元，此經公
    訴人當庭請求更正），賭法係當賭客選中號碼後，即親自到
    上址簽賭，以此方式與該等姓名、年籍均不詳之不特定成年
    人對賭，以核對每星期二、四、六香港六合彩開獎號碼（每
    期開出6組號碼及1個特別號）決定輸贏，如賭客所簽選之6
    個號碼，與開獎號碼中之任意2組號碼相符，即中「二星」
    ，可得賭金57倍之彩金（即2280元，起訴書載為5700元，此
    經公訴人當庭請求更正）；與開獎號碼中之任意3組號碼相
    符，即中「三星」，可得賭金570倍之彩金（即22800元，起
    訴書載為57000元，此經公訴人當庭請求更正）；未簽中者
    ，所繳之賭資即全歸黃昭發所有，以此方式在上址聚集不特
    定之多數人，簽選號碼對賭財物，藉以獲利。嗣經警於100
    年1月13日18時5分許持本院所核發之搜索票至上址執行搜索
    ，扣得黃昭發所有當場賭博之器具簽注單2張，查悉上情。
二、案經彰化縣警察局員林分局報告臺灣彰化地方法院檢察署檢
    察官偵查起訴。
    理  由
壹、程序部分
    本件當事人均同意本院以下所引用之非供述證據之證據能力
    ，本院審酌該等證據作成及取得之程序均無違法之處，是後
    述所引用證據之證據能力均無疑義，合先敘明。
貳、實體部分
一、上揭犯罪事實，業據被告黃昭發於本院審理時坦白承認，並
    有簽單2張、現場照片2張、彰化縣警察局員林分局搜索扣押
    筆錄及本院核發之搜索票各1份在卷可稽（均見警卷），足
    認被告自白與事實相符，綜上，本案事證明確，被告犯行堪
    以認定，應依法論科。
二、論罪科刑之理由：
  (一)按刑法第266 條第1 項之賭博罪，性質上屬於「對向犯」，
    亦即二個或二個以上之行為者，彼此相互對立之意思經合致
    而成立之犯罪（最高法院81年台非字第233 號裁判要旨參照
    ），查被告已接受姓名、年籍不詳之賭客簽注為賭，有簽單
    2 紙附卷為憑，是其已與該等賭客達成賭博之合意，其彼此
    相互對立之意思經合致，賭博犯行業已成立，不因已否開獎
    而有異。
  (二)查被告所經營之六合彩，如各組悉數簽滿，扣除賠獎，尚有
    餘利可得，其有營利之意圖甚明；又按刑法第268 條規定之
    「供給賭博場所」，係指提供特定處所供人從事賭博行為而
    言；所稱「聚眾賭博」，係指聚集不特定人參與賭博之行為
    ，縱未於現實上同時糾集多數人於同一處所，而係聚集眾人
    之財物進行賭博者，例如職棒簽賭及六合彩組頭等以電話、
    傳真之方式供人簽賭之行為，亦屬之。本案被告以其住所供
    不特定多數人親自到場下注為六合彩簽賭之行為等情，已如
    前述，該處所已成為公眾得出入之場所，自與刑法第266 條
    第1 項前段於公眾得出入之場所賭博罪、同法第268 條之意
    圖營利供給賭博場所罪、意圖營利聚眾賭博罪之構成要件該
    當。
  (三)是核被告所為，係犯刑法第266條第1項前段於公眾得出入之
    場所賭博罪、同法第268條之意圖營利供給賭博場所罪、意
    圖營利聚眾賭博罪。被告以一經營六合彩賭博之行為，同時
    觸犯普通賭博罪、意圖營利供給賭博場所罪及意圖營利聚眾
    賭博罪，為想像競合之裁判上一罪關係，應從一情節較重之
    意圖營利聚眾賭博罪論處（最高法院79年度臺非字第206號
    裁判意旨參照）。又按刑事法若干犯罪行為態樣，本質上原
    具有反覆、延續實行之特徵，立法時既予特別歸類，定為犯
    罪構成要件之行為要素，則行為人基於概括之犯意，在密切
    接近之一定時、地持續實行之複次行為，倘依社會通念，於
    客觀上認為符合一個反覆、延續性之行為觀念者，於刑法評
    價上，即應僅成立一罪，學理上所稱「集合犯」之職業性、
    營業性或收集性等具有重複特質之犯罪均屬之，例如經營、
    從事業務、收集、販賣、製造、散布等行為概念者是（最高
    法院95年度臺上字第1079號判決意旨參照）。本件被告於密
    接之期間內，先後在上開場所意圖營利，供給賭博場所及聚
    眾賭博之行為，分別係基於同一之經營六合彩簽賭為業務之
    犯意，而反覆所為，無非執行業務所當然，於行為概念上，
    應認屬包括一罪。另被告多次與不特定人賭博之行為，時間
    緊接，罪名相同，數行為於密切接近之時地實施，侵害同一
    社會法益，各行為之獨立性極為薄弱，依一般社會健全觀念
    ，在時間差距上，難以強行分開，在刑法評價上，以視為數
    個舉動之接續施行，合為包括之一行為予以評價，較為合理
    ，應屬接續犯，而為包括之一罪（最高法院86年度臺上字第
    3295號判例意旨參照）。至被告於六合彩開獎前多次供人簽
    賭之行為，無非皆欲達最終之六合彩賭博目的，其主觀上係
    追求同一之目的，社會價值上亦僅賦予單一之評價，則各期
    開獎前，被告之各個舉動，均係當次聚眾賭博及賭博犯行之
    接續動作，亦屬於一行為。
  (四)爰審酌被告前已有賭博之犯罪記錄，品行難謂良好，又其不
    思依循正軌賺取金錢，因一時貪慾，經營六合彩賭博，助長
    社會僥倖心理，對社會風氣有不良影響，且其經營六合彩賭
    博之目的在於獲致己身利益，惟其所經營之六合彩賭博期數
    僅有4期，所得有限，犯罪所生危害尚輕，暨審酌其犯罪之
    動機、智識程度、手段、生活狀況及其犯後坦承犯行，態度
    尚屬良好等一切情狀，量處如主文所示之刑，並諭知易科罰
    金之折算標準，以示懲儆。
  (五)扣案簽注單2 張為當場賭博之器具（最高法院87年度臺非字
    第207 號判決可資參照），業據被告供明在卷，應依刑法第
    266 條第2 項規定，宣告沒收。
據上論斷，應依刑事訴訟法第299條第1項前段，刑法第268條、
第266條第1項前段、第2項、第55條、第41條第1項前段，刑法施
行法第1條之1第1項、第2項前段，判決如主文。
本案經檢察官劉欣雅到庭執行職務。
中    華    民    國   100    年    2     月    25    日
            刑事第六庭      法  官  葛永輝
以上正本證明與原本無異。
如不服本判決應於收受判決後10日內向本院提出上訴書狀，並
應敘述具體理由。其未敘述上訴理由者，應於上訴期間屆滿後
20日內向本院補提理由書(均須按他造當事人之人數附繕本)
「切勿逕送上級法院」。
中    華    民    國   100    年    2     月    25    日
                            書記官  林盛輝
附錄論罪科刑法條：
中華民國刑法第266條
（普通賭博罪與沒收物）
在公共場所或公眾得出入之場所賭博財物者，處 1 千元以下罰
金。但以供人暫時娛樂之物為賭者，不在此限。
當場賭博之器具與在賭檯或兌換籌碼處之財物，不問屬於犯人與
否，沒收之。
中華民國刑法第268條
（圖利供給賭場或聚眾賭博罪）
意圖營利，供給賭博場所或聚眾賭博者，處 3 年以下有期徒刑
，得併科 3 千元以下罰金。